【裁判字號】    97,聲,971
【裁判日期】    971031
【裁判案由】    返還提存物
【裁判全文】
臺灣新竹地方法院民事裁定               97年度聲字第971號
聲  請  人  聯邦商業銀行股份有限公司
法定代理人  甲○○
代  理  人  乙○○
相  對  人  丙○○
            丁○○
上列當事人間聲請返還提存物事件，本院裁定如下：
    主  文
本院九十七年度存字第三三六號提存事件，聲請人所提存之中央
政府重大交通建設公債八十六年度甲類第九期債票，合計面額新
臺幣貳拾萬元之擔保金，准予返還。
聲請費用由相對人負擔。
    理  由
一、按訴訟終結後，供擔保人證明已定20日以上之期間，催告受
    擔保利益人行使權利而未行使者，或法院依供擔保人之聲請
    ，通知受擔保利益人於一定期間內行使權利並向法院為行使
    權利之證明而未證明者，法院應依供擔保人之聲請，以裁定
    命返還其提存物，民事訴訟法第104條第1項第3款定有明文
    。此項規定，於其他依法令供訴訟上之擔保者準用之，同法
    第106條規定甚明。另所謂「訴訟終結」，固應從廣義解釋
    ，包括撤銷假扣押或假處分裁定及執行程序終結在內。惟強
    制執行法第132條已於民國85年10月9日修正增列第3項，規
    定債權人收受假扣押或假處分裁定後已逾30日者不得聲請執
    行。故假扣押或假處分之供擔保人，於法院撤銷假扣押或假
    處分之執行後，如該假扣押或假處分裁定已逾上開30日期間
    而不得聲請執行時，自不因供擔保人未聲請撤銷假扣押或假
    處分裁定，而影響其依民事訴訟法第106條準用同法第104條
    第1項規定行使定期催告及返還擔保物之權利，最高法院88
    年台抗字第682號裁判要旨可資參照。
二、本件聲請意旨略以：緣聲請人與相對人間清償借款事件，聲
    請人前遵本院97年度裁全字第332號民事裁定，為擔保假扣
    押之實施，曾提供中央政府重大交通建設公債86年度甲類第
    九期債票，合計面額新臺幣（下同）20萬元之擔保金，並以
    本院97年度存字第336號提存事件提存在案。茲因聲請人已
    撤回假扣押之執行，復聲請本院以新院雲民修97聲597字第
    12805號函催告受擔保利益人即相對人於文到20日內行使權
    利，惟相對人迄今仍未行使權利，爰依法請求准予返還提存
    物等語。並提出本院97年度裁全字第332號假扣押裁定、97
    年度存字第336號提存書、中國信託商業銀行國庫保管品提
    存證明書、民事執行處囑託塗銷查封登記書、新院雲民修97
    聲597字第12805號函（以上均影本）各1件為證。
三、經查，聲請人主張上開情事，除據聲請人提出前開證物外，
    復經本院依職權調閱本院97年度裁全字第332號假扣押事件
    、97年度執全字第206號假扣押執行事件、97年度聲字第597
    號通知受擔保利益人行使權利事件、97年度存字第336號提
    存事件、97年度竹簡字第215號返還消費借貸款事件，核與
    聲請人前開所述相符。次查，本件假扣押執行程序既經聲請
    人撤回執行，且距聲請人收受上開假扣押裁定後已逾30日，
    則參諸前述，聲請人已不得再聲請執行，是假扣押之執行程
    序自已終結，符合廣義的訴訟終結要件，且聲請人復已聲請
    本院通知受擔保利益人即相對人於一定期間內行使權利而不
    行使，亦據本院依職權查明兩造間於本院及臺灣臺北地方法
    院（含簡易庭）並無民事訴訟、調解或非訟事件繫屬，有本
    院前案紀錄表、民事紀錄科查詢表、臺灣臺北地方法院函及
    臺灣臺北地方法院臺北簡易庭函在卷可稽。從而，聲請人聲
    請返還前開提存之擔保金，即無不合，應予准許。
四、依民事訴訟法第95條、第78條，裁定如主文。
中    華    民    國    97    年    10    月     31   日
                  民事第二庭    法  官  楊明箴
以上正本係照原本作成。
如對本裁定抗告須於裁定送達後10日內向本院提出抗告狀。
中    華    民    國    97    年    10    月     31   日
                                書記官  龔紀亞


司法院資訊處製作；財團法人民間司法改革基金會備份。
